【裁判字號】    90,上易,1114
【裁判日期】    900828
【裁判案由】    傷害
【裁判全文】
臺灣高等法院臺南分院刑事判決      九十年度上易字第一一一四號  Ａ
      上  訴  人  臺灣雲林地方法院檢察署檢察官
      被      告  甲  ○  ○
右列上訴人因被告傷害案件，不服臺灣雲林地方法院九十年度易字第三一三號中華民
國九十年五月二十九日第一審判決（起訴案號：臺灣雲林地方法院檢察署九十年度偵
字第三二三、三八０號），提起上訴，本院判決如左：
      主      文
上訴駁回。
      理      由
一、公訴意旨略以：甲○○因以不雅手勢向李振肇、李明晃比劃而生細故，致李振肇
    、李明晃約同乙○○，於八十九年九月二日凌晨二時許，至雲林縣崙背鄉阿勸村
    鹽園一一一之二號，欲找甲○○理論，甲○○即持大型鐮刀與乙○○、李振肇、
    李明晃互毆，使乙○○受有左腳踝挫傷等傷害，因認甲○○涉犯刑法二百七十七
    條第一項傷害罪嫌云云。
二、按犯罪事實應依證據認定之，無證據不得推定其犯罪事實；又不能證明被告犯罪
    者，應諭知無罪之判決；刑事訴訟法第一百五十四條、第三百零一條第一項分別
    定有明文。又認定不利於被告之事實，須依積極證據，苟積極證據不足為不利於
    被告事實之認定時，即應為有利於被告之認定，更不必有何有利之證據。再事實
    之認定，應憑證據，如未能發現相當證據，或證據不足以證明，自不能以推測或
    擬制之方法，為裁判基礎。又告訴人之告訴，本以使被告受刑事訴追為目的，故
    其陳述是否與事實相符，自應調查其他證據，以資審認，苟其所為攻擊之詞，尚
    有瑕疵，則在此瑕疵未予究明以前，即不能遽採為斷罪之基礎，最高法院三十年
    上字第八一六號、四十年台上字第八六號、五十二年台上字第一三００號、六十
    一年台上字第三０九九號判例可資參照。
三、本件公訴意旨認被告涉有前開傷害罪嫌，無非以上開事實業據告訴人乙○○指訴
    甚詳，且復有證人李振肇、李明晃之證言及診斷書，為其所憑論據。然訊之被告
    甲○○則堅決否認有何傷害犯行，辯稱：當天是乙○○、李振肇、李明晃三人來
    打伊，後來乙○○、李明晃二人打電話恐嚇伊，乙○○當天來打伊時腳即已經受
    傷云云。
四、經查，告訴人乙○○於警訊時指稱：「當時是李振肇駕駛自小客車，載我和李明
    晃去甲○○家時，有一少年拿大鐮刀攔我車，我打開車門時，甲○○就拿大鐮刀
    砍我，沒有砍到，甲○○又拿大鐮刀從後面架在我脖子上，當時李明晃撲向甲○
    ○，混亂中被甲○○用刀棍打到腳跟而受傷」（詳八十九年九月三日警訊筆錄）
    等語在卷，固與證人李振肇於原審審理時所證稱：李明晃在搶奪被告的鐮刀時，
    鐮刀刀柄就打到乙○○的腳等語相符（詳原審九十年五月八日審理筆錄），然衡
    諸常情，倘被告真於混亂中揮舞鐮刀致傷及告訴人乙○○，除非被告刻意倒地揮
    舞鐮刀傷人，否則告訴人所傷部位當為頸部或上半身等部位，應無傷及診斷證明
    書所示之左踝部之理，是告訴人等所指訴遭被告持鐮刀柄打到腳跟而受傷等情，
    是否屬實，當非無疑。另參諸證人李振肇、李明晃對於當日雙方衝突之情節於原
    審及臺灣雲林地方法院八十九年度簡上第八七號李明晃等傷害案件（下稱另案）
    均一致證稱：因乙○○先遭被告以大型鐮刀架住脖子，渠等二人即從車上持高爾
    夫球桿下車，李明晃先放下手上球桿，徒手與被告搶奪上開鐮刀以達使乙○○脫
    身之目的，嗣乙○○脫身後即持上開球桿與李振肇一同毆打被告等語明確，足認
    案發當時被告在告訴人下車後既先以大型鐮刀之刀柄架住告訴人脖子，嗣又與徒
    手與被告爭奪上開鐮刀之證人李明晃僵持不下，而告訴人脫身後即與證人李振肇
    二人持高爾夫球桿毆打被告之事實甚明，是被告之鐮刀既已為被告及證人李明晃
    共同抓住而僵持不下，則被告是否尚有以鐮刀刀柄毆打告訴人之機會，實有可疑
    ；況證人李明晃又於原審證稱：「乙○○如何受傷我並沒有看得很清楚，我只有
    看到乙○○遭被告押住，是我們打完後，乙○○才發現他的腳被被告棍子打到，
    可能是被告在乙○○下車時用刀柄揮打乙○○所造成，但我不知道他打到什麼位
    置」等語在卷（詳原審九十年五月八日審理筆錄），足見證人李明晃並未明確目
    睹告訴人之傷勢如何造成，而告訴人亦應係事後發現自身受傷，始揣測係被告所
    為。
五、又參以上開當晚雙方衝突之情節及證人李振肇於另案所供稱：當時乙○○被甲○
    ○架住脖子，我為了救他，我就用高爾夫球桿打他等語，則告訴人之所以腳踝受
    傷，亦非不可能係因證人李振肇以球桿毆打被告時而不慎傷及。且告訴人在偵查
    中僅概括指訴係遭被告用鐮刀押著打等語，然嗣經原審一再傳訊均未到庭詳細說
    明其傷勢之原因，以消除被告既已以鐮刀押住告訴人，又如何以鐮刀毆打告訴人
    之質疑。
六、綜上所述，被告李進昆所辯，殆與事實相符，堪予採信，自不得單憑告訴人片面
    且有瑕疵之指訴，遽認被告有公訴人所指犯行，而診斷書雖能證明其有受傷之事
    實，然依上開所述，尚不足以證明告訴人之傷係由被告所造成，尚不足採為不利
    被告之證據。此外，復查無其他積極證據足認被告李進昆有何右揭傷害犯行，被
    告被訴傷害罪嫌，應屬不能證明，原審因予諭知無罪，經核於法並無不合，檢察
    官上訴意旨，仍執前詞，指摘原判決不當，為無理由，應予駁回。
七、另按連續犯之一部事實既經法院諭知無罪判決，即與他部事實，不發生連續關係
    ，自無裁判上一罪關係可言。公訴意旨雖認本件被告所為之傷害犯行，與被告於
    九十年一月十五日夥同三名不詳男子共同傷害廖振安之犯行（該部分犯行，業經
    原審諭知不受理判決確定），二者間具有連續犯之裁判上一罪之關係，惟本件既
    查無積極事證足認被告確有公訴意旨就此部分所載之傷害犯行，而應予以被告無
    罪判決之諭知，前已詳述。是本件無罪判決之諭知部分，自與被告於九十年一月
    十五日傷害廖振安之犯行不生連續犯之裁判上一罪之關係，併此敘明。
八、被告經合法傳喚，無正當理由不到庭，爰不待其陳述逕行判決。
據上論斷，應依刑事訴訟法第三百六十八條、第三百七十一條，判決如主文。
本案經檢察官曾顯智到庭執行職務。
中    華    民    國      九十      年      八      月      二十八      日
                                  臺灣高等法院臺南分院刑事第五庭
                                      審判長法官  茆    臺    雲
                                            法官  董    武    全
                                            法官  李    文    福
右正本證明與原本無異。
不得上訴。
                                      法院書記官  李    良    倩
中    華    民    國      九十      年      八      月        三十      日


司法院資訊處製作；財團法人民間司法改革基金會備份。
